【裁判字號】    99,抗,50
【裁判日期】    990624
【裁判案由】    拍賣抵押物
【裁判全文】
臺灣臺北地方法院民事裁定                99年度抗字第50號
抗  告  人  甲○○
相  對  人  彰化商業銀行股份有限公司
法定代理人  丙○○
非訟代理人  乙○○
上列當事人間拍賣抵押物事件，抗告人對於民國99年5月5日本院
99年度司拍字第163號裁定提起抗告，本院裁定如下：
    主  文
抗告駁回。
抗告程序費用新臺幣壹仟元由抗告人負擔。
    理  由
一按抵押權人於債權已屆清償期而未受清償者，得聲請法院拍賣
  抵押物，就其賣得價金而受清償；次按不動產所有人設定抵押
  權後，得將不動產讓與他人。但其抵押權不因此而受影響，民
  法第873條第1項、第867 條分別定有明文。此等規定於最高限
  額抵押權準用之，此觀同法第881 條之17規定即明。又聲請拍
  賣抵押物屬非訟事件，法院所為准許與否之裁定，無確定實體
  法上法律關係存否之性質，於債權及抵押權之存否，並無既判
  力。故祇須其抵押權已經依法登記，且債權已屆清償期而未受
  清償，法院即應為准許拍賣之裁定。而對於此項法律關係有爭
  執之人，為保護其權利，得提起訴訟，以謀解決，不得僅依抗
  告程序聲明其爭執，並據為廢棄准許拍賣抵押物裁定之理由（
  最高法院94年度台抗字第270 號裁定參照）。
二本件相對人主張：
  (一)第三人熊李寶珠於民國80年6 月25日與伊訂立土地、建築改
    良物抵押權設定契約書，提供其所有如原裁定附表所示之不
    動產（下稱系爭不動產）設定最高限額新臺幣（下同）6,15
    0,000 元之抵押權予伊，以擔保第三人志品技術工程股份有
    限公司（嗣更名為志品科技股份有限公司，下稱志品公司）
    對伊現在及將來所負一切債務之清償，存續期間自80年6 月
    25日起至110年6月24日止，債務清償期依照各個債務契約所
    定清償日期，並登記在案。熊李寶珠復於87年10月23日與伊
    訂立他項權利變更契約書，約定就前開抵押權變更債務人為
    第三人李蜀濤，並變更抵押權存續期間為自80年6 月25日起
    至130年6月24日止，亦辦妥變更登記在案。嗣抗告人於96年
    間買受系爭不動產，並於同年9 月27日辦妥所有權移轉登記
    。
  (二)李蜀濤另於94年6 月20日與伊簽訂保證書，約定就志品公司
    對伊現在（含過去所負，現在尚未清償）及將來所負之借款
    、票據、墊款、透支、保證、損害賠償及其他債務，以250,
    000,000 元為限額暨其利息、遲延利息、違約金、損害賠償
    及其他從屬於主債務之負擔，願與志品公司負連帶清償之責
    。
  (三)志品公司自93年2月3日起陸續向伊借款計124,350,000 元，
    惟志品公司自97年7 月起即未依約繳納本息，借款視為全部
    到期；另志品公司於96年1 月19日與伊簽訂履約保證金連帶
    保證書，所負履約保證金債務迄今尚欠本金9,998,956 元及
    自97年2 月15日起至清償日止之利息、違約金未償。李蜀濤
    既為志品公司之連帶保證人，就志品公司前開欠款即應負連
    帶清償責任，爰聲請拍賣抵押物以資受償等語。
三抗告意旨略以：
  (一)熊李寶珠就系爭不動產設定抵押權所擔保之債務，僅及於李
    蜀濤在87年10月間向相對人借款3,600,000 元所生之借款債
    務，尚不及於李蜀濤與相對人間因其他保證關係所生之債務
    ，相對人將該等保證債務列為本件聲請拍賣抵押物之擔保債
    權，顯非妥適。
  (二)又李蜀濤就上開3,600,000 元之借款債務，已依約按期清償
    完畢，系爭抵押權所擔保之債權既已如數清償，系爭抵押權
    即應歸於消滅。原裁定為准許拍賣抵押物之裁定顯係違誤，
    爰提起本件抗告等語。聲明為：原裁定廢棄。
四經查：
  (一)相對人主張之事實，業據提出抵押權設定契約書、他項權利
    變更契約書、他項權利證明書、土地及建物登記謄本、保證
    書、授信約定書、借據、本票等件為證，原法院裁定准予拍
    賣抵押物，於法並無不合。
  (二)抗告意旨雖以：系爭最高限額抵押權所擔保之債權範圍不及
    於李蜀濤對相對人所負之保證債務，且該最高限額抵押權所
    擔保之債權已全數清償云云置辯，惟查：
    1.依卷附抵押權設定契約書其他約定事項所載（見原審卷第
      8 頁），系爭最高限額抵押權所擔保之債權範圍包括李蜀
      濤對相對人現在及將來所負之借款、票據、墊款、保證及
      其他與授信有關債務。據此，相對人所述之上開保證債務
      ，自為系爭最高限額抵押權擔保效力所及。抗告人辯稱該
      等保證債務並非系爭最高限額抵押權之擔保範圍云云，要
      與上開契約書之約定不合，自非可採。
    2.再者，所謂最高限額之抵押契約，係指所有人提供抵押物
      ，與債權人訂立在一定金額之限度內，擔保現在已發生及
      將來可能發生之債權之抵押權設定契約而言。此種抵押權
      所擔保之債權，除訂約時已發生之債權外，即將來發生之
      債權，在約定限額之範圍內，亦為抵押權效力所及。雖抵
      押權存續期間內已發生之債權，因清償或其他事由而減少
      或消滅，原訂立之抵押契約依然有效，嗣後在存續期間內
      陸續發生之債權，債權人仍得對抵押物行使權利。又此種
      抵押契約定有存續期間者，訂立契約之目的，顯在擔保存
      續期間內所發生之債權，凡在存續期間所發生之債權，皆
      為抵押權效力所及，於存續期間屆滿前所發生之債權，債
      權人在約定限額範圍內，對於抵押物均享有抵押權，除債
      權人拋棄為其擔保之權利外，自無許抵押人於抵押權存續
      期間屆滿前，任意終止此種契約。縱令嗣後所擔保之債權
      並未發生，僅債權人不得就未發生之債權實行抵押權而已
      ，非謂抵押人得於存續期間屆滿前終止契約而享有請求塗
      銷抵押權設定登記之權利（最高法院66年台上字第1097號
      判例意旨參照）。從而，縱認李蜀濤確實依約清償另筆借
      款債務，亦不生系爭最高限額抵押權消滅之效力，而前開
      為系爭最高限額抵押權效力所及之保證債務，確實已屆清
      償期而未清償一節，為抗告人所不爭執，相對人即有權聲
      請拍賣系爭抵押物。抗告人徒以另筆借款債務已依約清償
      為由，辯稱系爭最高限額抵押權已歸於消滅，容有誤會，
      亦不足取。
  (三)綜上，原法院裁定准予拍賣系爭抵押物，並無違誤。抗告人
    指摘原裁定不當，求予廢棄，為無理由，應予駁回。
五據上論結，本件抗告為無理由。依非訟事件法第21條第2 項、
  第24條第1項、第46條，民事訴訟法第495條之1第1項、第 449
  條第1項、第78條，裁定如主文。
中    華    民    國    99    年    6     月    24    日
                民事第六庭審判長法  官  朱漢寶
                                法  官  許純芳
                                法  官  陳婷玉
以上正本係照原本作成
如不服本裁定，僅得於收受本裁定正本送達後10日內，以適用法
規顯有錯誤為理由並委任律師為訴訟代理人，向本院提出再抗告
狀（須附繕本一份及繳納再抗告裁判費新臺幣1,000元）。
中    華    民    國    99    年    6     月    24    日
                                書記官  吳鸝稻

司法院資訊處製作；財團法人民間司法改革基金會備份。
